【裁判字號】    95,訴,391
【裁判日期】    950524
【裁判案由】    加重強盜罪
【裁判全文】
臺灣士林地方法院刑事判決               95年度訴字第391號
公  訴  人  臺灣士林地方法院檢察署檢察官
被      告  乙○○
                    籍設臺北縣.
被      告  甲○○
                    （另案在臺灣臺北監獄執行中）
共      同
指定辯護人  本院公設辯護人林龍輝
上列被告因加重強盜罪案件，經檢察官提起公訴（95年度偵字第
3986號），本院判決如下：
    主  文
乙○○、甲○○意圖為自己不法之所有，結夥三人以上，攜帶兇
器，以強暴、脅迫至使不能抗拒，而取他人之物，未遂，累犯，
各處有期徒刑年捌月，未扣案施以強暴、脅迫所用之番刀壹把
沒收。
    事  實
一、乙○○曾因竊盜案件，經本院以89年度易字第905 號判決，
    處有期徒刑1 年2 月確定，另因違反毒品危害防制條例案件
    ，經本院以90年度湖簡字第543 號判決，處有期徒刑3 月，
    如易科罰金以300 元折算1 日確定，所宣告刑執行至民國92
    年9 月23日縮短刑期假釋出監，於92年10月6 日縮刑期滿，
    假釋未經撤銷，視為執行完畢。甲○○則曾因竊盜案件，經
    臺灣臺北地方法院以89年度易字第2697號判決，處有期徒刑
    8 月確定，於90年11月5 日執行完畢。
二、乙○○、甲○○、丙○○（現由本院通緝中）及姓名年籍均
    不詳已滿18歲之男子（下稱甲男）原計劃前往臺北縣汐止市
    ○○路217 巷26號丁○○住處行竊，惟其4 人於94年10月19
    日16時許，前往該址按電鈴測試後，發覺有菲籍女傭Serami
    Susie Jimenez （下稱蘇西）在家，不易竊盜，乃意圖為自
    己不法之所有，共同謀議以強暴、脅迫至使不能抗拒之方式
    強取財物，並先推由丙○○及甲男再次去按電鈴，待蘇西回
    應啟門後不久，乙○○再攜帶丙○○所有客觀上足以對於人
    之生命、身體、安全構成威脅之番刀1 把與甲○○抵達門口
    ，由乙○○伺機以番刀架在蘇西左側前胸上肩處，至使不能
    抗拒，結夥欲強取該處之財物。然蘇西立即閃躲欲行抗拒，
    因而向後跌坐，乙○○為繼續施以強暴、脅迫，乃伸手抓住
    蘇西左手臂並加以壓制，造成蘇西受有左手臂、右大腿瘀傷
    等傷害，但因蘇西大聲喊叫，其4 人尚未取得任何財物前，
    即因害怕引發他人注意，而自行離去。
三、案經臺北縣政府警察局汐止分局報告臺灣士林地方法院檢察
    署檢察官偵查起訴。
    理  由
壹、關於證據能力部分：
一、蘇西、丁○○及賴俊宏於警詢所為陳述：
  (一)按被告以外之人於審判外之陳述，雖不符刑事訴訟法第159
    條之1 至第159 條之4 規定，而經當事人於審判程序同意作
    為證據，法院審酌該言詞陳述或書面陳述作成時之情況，認
    為適當者，亦得為證據，刑事訴訟法第159 條之5 第1 項定
    有明文。
  (二)查蘇西、丁○○及賴俊宏係被告以外之人，其3 人於司法警
    察調查時所為之陳述，雖不符合刑事訴訟法第159 條之1 至
    第159 條之4 規定得為證據之情形，惟被告於本院審理時同
    意採為證據，本院審酌該言詞陳述作成時之情況，認採為本
    案認定犯罪事實之證據，並無不當，依開前開法律規定，蘇
    西、丁○○及賴俊宏於警詢所為陳述，得為證據。
二、蘇西、丁○○及共同被告甲○○於偵查中向檢察官所為之陳
    述：
  (一)按被告以外之人於偵查中向檢察官所為之陳述，除顯有不可
    信之情況者外，得為證據，刑事訴訟法第159 條之1 第2 項
    定有明文。而所謂顯有不可信之情況，既涉證據能力有無之
    判斷，應指其陳述時外在環境是否存在顯然足以影響其意思
    自由之不當外力及陳述之人是否對於所言之法律效果顯然存
    有誤解而言，尚不包含對於證人證詞內容憑信性等證據證明
    力評價之判斷，否則即將證據能力與證據力之判斷混為一談
    。
  (二)查蘇西及丁○○係被告以外之人，共同被告甲○○就被告乙○○而言，本質上亦屬被告以外之人，其3 人於偵查中經檢
    察官以證人之身分訊問，其於經具結向檢察官所為之陳述，
    於為陳述時，並未見有顯然不可信之情況，依照前開法律規
    定，得為證據。
貳、得心證之理由：
一、前揭犯罪事實，業據被告乙○○於偵訊及本院訊問時坦承攜
    帶番刀，與甲○○、丙○○及甲男結夥參與前揭強盜行為而
    未遂等語。另據被告甲○○於警詢、偵訊及本院訊問時坦白
    承認參與前揭強盜行為未遂等語，並有下列證據可資證明：
  (一)共同被告甲○○於偵訊時以證人之身分就被告乙○○部分證
    稱：伊與乙○○、丙○○及甲男一起前往臺北縣汐止市○○
    路217 巷26號強盜財物…剛開始要去偷，後來發現屋內有人
    ，就變成搶…有人去按電鈴，有一個菲傭來開門…伊等就走
    進去，…因為菲傭一直叫，伊等會怕，所以待不到1 分鐘就
    走了等語（見臺灣士林地方法院檢察署95年度偵字第3986號
    卷【以下簡稱偵卷】第134 至137 頁）。
  (二)共同被告乙○○於本院審理時就被告甲○○部分具結後證稱
    ：伊於94年10月19日16時許，與甲○○、丙○○及看起來18
    、19歲之甲男到汐止長青路丁○○的住處，原本要去行竊，
    丙○○先去按電鈴，發現裡面有人，…本來要放棄，但丙○○堅持要做，他說他有帶刀子，由1 個人壓制菲佣…伊最後
    才進去的，菲佣轉頭，伊就拿刀子架在她左胸延伸到肩膀的
    位置，刀鋒向她的脖子，甲○○則站在旁邊。後來菲傭倒在
    地上，開始尖叫…伊去抓她的手，並壓著她避免掙扎，…後
    來並沒有實際拿到財物，因為她一直尖叫等語（見本院卷第
    77至82頁）。
  (三)證人蘇西於警詢、偵訊時證稱：94年10月19日16時左右有人
    按臺北縣汐止市○○路217 巷26號的電鈴，伊出來應門，…
    伊下樓時，乙○○即曾經帶女兒到案發地點裝修房屋的工人
    忽然自後方拿刀架在伊脖子上，伊受驚欲行反抗而大叫，並
    跌坐在地上…跌坐在地上後，乙○○繼續抓伊的手等語（見
    偵卷第142 至143 頁、第150 頁、156 頁）。
  (四)證人丁○○於警詢時證稱：伊家中自94年9 月間起，曾經委
    託恆緯實業有限公司進行防水工程，伊曾經看到乙○○帶2
    名女童來上工等語（見偵卷第161 至162 頁）。另於偵訊時
    具結後證稱：本次家中遭強盜，沒有遺失物品等語（見偵卷
    第151 頁）。
  (五)證人賴俊宏於警詢時陳稱：乙○○於94年9 月20日左右曾經
    在恆緯實業有限公司擔任臨時工，並曾經帶其女兒至臺北縣
    汐止市○○路217 巷26號工地上班等語（見偵卷第164 頁）
    。
  (六)蘇西受傷之照片4張（見本院卷第92至93頁）
二、證人丁○○及賴浚宏均證稱乙○○曾經攜女前往案發地點工
    作，證人蘇西據乙○○曾經攜帶女童上工之事實，指認乙○○參與本案犯行，其指認自非誤認。而證人蘇西前揭就遭強
    盜過程之證述，又與乙○○、甲○○所為之證述及供述情節
    大致相符，此外並有蘇西左手臂及右大腿受瘀傷之照片4 張
    可資佐證，足認被告乙○○及甲○○之前開自白應與事實相
    符。至證人蘇西雖於警詢及偵訊時證稱：當時有3 人進入案
    發地點，其中1 人拿不詳物品頂他肚子云云（見偵卷第156
    頁、第142 頁）。另證人丁○○亦於警詢時證稱：伊經清點
    發現1 樓玄關置物櫃內新臺幣（以下同）1 萬元已被搶走云
    云（見偵卷第161 頁）。惟查，蘇西在案發時受到驚嚇，其
    就進入案發地點之人數難免因緊張而有所誤算，而其所證述
    進入案發地點之人數，又與被告乙○○及甲○○之供述不同
    ，蘇西此部分證述，應與事實不符，不能採信。另其所述其
    中1 人持不詳物品頂其肚子部分，亦無其他證據可資佐證，
    不能遽信為真。而證人丁○○於警詢時證稱1 萬元遭搶部分
    ，嗣已於偵訊時具結後證稱：並無財物損失等語（見偵卷第
    151 頁），且證人蘇西亦於警詢證稱：伊未目睹被告等人搶
    走任何財物等語（見偵卷第159 頁），足認證人丁○○所為
    1 萬元遭搶之證述，亦與事實不符，不得以之為被告不利之
    認定。
三、綜上所述，本案罪證明確，被告乙○○及甲○○之犯行，足
    堪認定，應依法論科。
四、按所謂兇器，其種類並無限制，凡客觀上足對人之生命、身
    體、安全構成威脅，具有危險性之兇器均屬之。被告乙○○
    所攜帶之番刀，乃金屬材質，為足以殺傷人生命、身體之器
    械，應為具有危險性之兇器。核被告乙○○、甲○○所為，
    係犯刑法第330 條第2 項、第1 項之結夥3 人以上攜帶兇器
    強盜未遂罪。被告乙○○於實行強暴、脅迫犯行時，抓住及
    壓制被害人，致蘇西受傷之犯行，為強盜未遂犯行所吸收，
    不另論罪。公訴人雖認被告乙○○等人使蘇西受傷之行為，
    另涉犯刑法第277 條第1 項傷害罪嫌，並與被告等人所犯刑
    法第330 條第2 項、第1 項之加重強盜罪，具有方法結果之
    牽連關係。惟按於實施強盜行為中傷害被害人，因強盜罪非
    以傷害人之身體為當然之手段，故若具有傷害犯意且發生傷
    害之結果，自應另負傷害罪責，與強盜罪有牽連關係，依刑
    法第55條之規定處斷。惟如行為人係實施強暴、脅迫行為，
    致使被害人受傷，並無傷害之意思，被害人所受之傷害即為
    強暴、脅迫之結果，其傷害行為，應為強盜行為所吸收，不
    另論罪。本件乙○○係於實施強暴、脅迫行為時，因蘇西向
    後跌坐，為繼續施以強暴、脅迫而抓住蘇西左手臂並加以壓
    制，始造成蘇西受傷，且依公訴人庭呈被害人蘇西受傷之照
    片以觀，其左手臂及右大腿所受之瘀傷，尚屬輕微，核其情
    節，足認乙○○並無傷害蘇西之意思，依照前開說明，毋庸
    再論以傷害罪。被告乙○○、甲○○與丙○○及甲男（並無
    證據證明未滿18歲，依罪疑惟輕原則，難認係少年）就前開
    加重強盜犯行有犯意聯絡及行為分擔為共同正犯。另被告乙○○、甲○○、丙○○及甲男已著手於強暴、脅迫手段之實
    行，至使蘇西不能抗拒，僅因蘇西喊叫欲行抵抗，害怕引發
    注意而自行離去，尚未取得任何財物，其4 人強取他人財物
    之行為，仍處於未遂階段，為未遂犯，酌依刑法第26條前段
    規定，減輕被告乙○○及甲○○之刑。再被告乙○○及甲○○分別有如事實欄所示之前科紀錄，有臺灣高等法院被告前
    案紀錄表2 份附卷可稽，其2 人於有期徒刑執行完畢後5年
    內，再犯本案有期徒刑以上之罪，均為累犯，應依刑法第47
    條規定，各加重其刑，並先加重後，再依前開未遂犯規定減
    輕。爰審酌被告乙○○及甲○○正值青壯，不思以正途謀取
    財貨，竟計劃竊盜，選定自己曾經從事防漏工程之地點為下
    手之對象，嗣發覺竊盜不易，又謀議以番刀架住他人以強取
    財物，惟因被害人欲行抵抗喊叫而未能得逞，未取得任何財
    物，使用之強制手段造成菲籍女傭受輕微之瘀傷，併其2人
    之生活狀況、品行、智識程度、犯罪所生之危險或損害、犯
    罪後坦承犯行，態度良好等一切情狀，量處如主文所示之刑
    。
五、被告乙○○攜帶之番刀1 把，為共同被告丙○○所有，供本
    案犯罪所用之物，雖未扣案，但並無證據證明已經滅失，爰
    依刑法第38條第1 項第2 款規定，宣告沒收之。
據上論斷，應依刑事訴訟法第299 條第1 項前段，刑法第28條、
第330 條第2 項、第1 項、第26條前段、第47條、第38條第1 項
第2 款，判決如主文。
本案經檢察官黃德松到庭執行職務。
中    華    民    國    95    年    5     月    24    日
                  刑事第三庭審判長法  官  洪英花
                                  法  官  汪梅芬
                                  法  官  周群翔
以上正本證明與原本無異。
如不服本判決，應於判決送達後10日內，向本院提出上訴狀。
                                  書記官  劉育君
中    華    民    國    95    年    5     月    24    日
附錄本案論罪科刑法條全文：
刑法第330 條
犯強盜罪而有第321 條第1 項各款情形之1 者，處7 年以上有期
徒刑。
前項之未遂犯罰之。


司法院資訊處製作；財團法人民間司法改革基金會備份。
